臺灣高等法院臺中分院刑事裁定　　　　 96年度交抗字第718號
抗　告　人
即受處分人　甲○○
　　　　　　　　　　　之1
上列抗告人因聲明異議案件，不服臺灣臺中地方法院中華民國96
年8月6日所為裁定（96年度交聲字第802號）提起抗告，本院裁
定如下：
    主  文
抗告駁回。
    理  由
一、抗告意旨略以：抗告人即受處分人（下稱抗告人）駕駛車牌
    號碼IWJ－772號重機車，於民國96年5月5日上午7時47分許
    ，在台中市○○路○ 段612號前，被臺中市警察局舉發超速
    20公里，惟依道路交通標誌標線號誌設置規則第16條第1項
    規定，標誌必須設立於道路右側，惟本路段所設置之限速照
    相警告標誌，卻設置在道路之左側，該規定既明確定義「原
    則」，則所謂「特殊狀況」應以「原則」之不能發生或輔助
    「原則」不足時，方才發生所謂的「特殊狀況」。依該條文
    規定，倘有不能設於道路右側之情況時，尚可以懸掛方式為
    之；又上開限速照相警告標誌固設立於採證科學儀器之100
    公尺前，惟其前方路段既非學校也非人潮川流處，又道路寬
    敝，又少行人穿越，不知覺中車行速度加快，進而遭超速舉
    發，而不論該科學儀器之設置位置係為了安全效益或經濟效
    益，舉發的程序卻不應馬虎，本件因警告設施之設置未符合
    規定，以致產生後續違規情事，主因即為程序未完備，為此
    請求撤銷原處分云云。
二、按汽車駕駛人，行車速度超過規定之最高時速，或低於規定
    之最低時速，除有超過規定之最高時速60公里以上外，處新
    臺幣1,200元以上2,400元以下罰鍰，道路交通管理處罰條例
    第40條定有明文。次按「汽車駕駛人之行為有下列情形之一
    ，當場不能或不宜攔截製單舉發者，得逕行舉發：．．．七
    、經以科學儀器取得證據資料證明其行為違規。前項第七款
    之科學儀器應採固定式，並定期於網站公布其設置地點。但
    汽車駕駛人之行為屬下列情形之一者，不在此限：．．．九
    、行車速度超過規定之最高速限或低於規定之最低速限。對
    於前項第九款之違規行為，採用固定或非固定式科學儀器取
    得證據資料證明者，於一般道路須至少於一百公尺，於高速
    公路、快速公路須至少於三百公尺前，明顯標示之」，道路
    交通管理處罰條例第7條之2第1項第7款、第2項第9款、第3
    項亦定有明文。
三、經查：
  (一)抗告人駕駛車牌號碼IWJ－772號重機車於96年5月5日上午7
    時47分許，在台中市○○路○ 段612號前，因「行車限速50
    公里，經測時速為70公里，超速20公里（超過20 里，未滿
    40公里）」，經臺中市警察局交通隊員警以採證照片逕行舉
    發等情，有舉發違反道路交通管理事件通知單，及採證照片
    1紙附卷可稽。
  (二)按道路交通標誌標線號誌設置規則第16條第1項固規定，標
    誌以豎立於行車方向之右側為原則，惟同時亦明定，特殊情
    況得豎立於行車方向之左側或以懸掛方式設置之。本件違規
    地點台中市○○路○段近中港路口，為雙向各3線車道之道路
    ，路幅相當寬敞，又外側車道之人行道旁種有路樹一排，此
    有現場照片1張在卷可參。依上開路況，倘將限速照相警告
    標誌設立於行車方向之右側，即靠近人行道附近，易遭路樹
    阻擋，行駛於內、外側車道之車輛均難以察覺該標誌，無法
    達到預警之效果，則依此道路之特殊狀況，將該標誌豎立於
    行車方向之左側，並無不當。
  (三)又抗告人對於上開限速照相警告標誌，確實豎立於固定式科
    學儀器（即文心路2段612號）前100公尺之事實，並未爭執
    ，並有現場照片1張在卷可稽，可知主管機關確已依規定在
    固定式科學儀器前100公尺，豎立警告標誌，況依現場照片
    顯示，該限速照相警告標誌，恰設置於路口紅綠燈號誌之後
    方，則駕駛人行經該路口時，不論是行駛在內側車道或外側
    車道之車輛，因必須注意號誌管制情形，均易於察覺該路段
    之速限照相警告標誌，自難認該警告標誌之設置有何未符規
    定之情事。
  (四)綜上所述，原審因之認本件異議為無理由，所為駁回異議之
    裁定，並無不合。抗告人猶執前詞提起抗告，並稱依上開條
    文規定，倘有不能設於道路右側之情況時，尚可以懸掛方式
    為之云云，惟核諸道路交通標誌標線號誌設置規則第17條第
    1款規定，「懸掛式標誌」係利用陸橋或支架懸掛於車道上
    方，須受空間限制無法設置豎立式標誌時，始設置懸掛式標
    誌，本件違規地點，在行車方向之左側尚可設置豎立式標誌
    ，已見前述，不生「受空間限制無法設置豎立式標誌」之情
    形，抗告意旨顯有誤會，本件抗告為無理由，應予駁回。
四、據上論斷，應依道路交通案件處理辦法第25條、第26條，刑
    事訴訟法第412條，裁定如主文。
中　　華　　民　　國　　96　　年　　8 　　月　　30　　日
            刑事第七庭  審判長法　官　林　榮　龍
                              法　官　張  惠　立
                              法　官　鄭　永　玉
上列正本證明與原本無異。
不得再抗告。
                              書記官　　瑞　芳
中　華　　民　　國　　96　　年　　8 　　月　　31　  日
